臺中高等行政法院判決　　　　　　　　　　　　　　　九十三年度簡字第一○六號
　原　　　告　兆豐興農股份有限公司
　代　表　人　甲○○
　訴訟代理人　丙○○
　被　　　告　南投縣政府環境保護局
　代　表　人　乙○○
　訴訟代理人　丁○○
右當事人間因廢棄物清理法事件，原告不服南投縣政府中華民國九十三年三月三十一
日府行救字第○九三○○六五五二七○號訴願決定，提起行政訴訟，本院判決如左︰
　　主  文
訴願決定及原處分均撤銷。
訴訟費用由被告負擔。
    事實及理由
一、事實概要：緣桃園縣政府環境保護局於民國（下同）九十二年七月二十五日至南
    崁聯大賣場（桃園縣桃園市○○街一七三號）查核原告所製造「素食靈芝鴻喜菇
    高湯」包裝容器為「玻璃瓶」，該物品係廢棄物清理法第十五條第二項公告之「
    責任物」，原告於九十二年七月二十五日於販售場所被查獲，依規定於首次製造
    或輸入期日後二個月內應向中央主管機關完成登記（本案依查緝之九十二年七月
    二十五日販售日往後推算二個月，即至少應於九十二年九月二十五日前應向行政
    院環境保護署辦理登記），惟原告未辦理登記，乃由桃園縣政府環境保護局移由
    被告處理。原告於收受被告通知陳述意見函後，雖於九十二年十一月二十八日向
    行政院環境保護署辦理登記，惟仍已違反廢棄物清理法第十六條第一項及應回收
    廢棄物責任業者管理辦法第三條規定，被告乃據以處分原告新臺幣（下同）六萬
    元罰鍰。原告不服，提起訴願，遭決定駁回，遂提起行政訴訟。
二、原告起訴主張(一)被告以原處分依據廢棄物清理法第十六條第一、四項之規定處罰
    原告，無非以處罰為手段，漠視守法業者之崇尚法治精神。(二)南投縣大小農場林
    立，使用玻璃容器者眾多，被告理應加強宣導此鮮為人知之環保法令，不應以處
    罰為手段。原告雖買入少量具回收標章之舊容器，在不察之狀況下使用，即受此
    重大處罰，此顯然不合情理，處罰誠難甘服。(三)原告雖微有違章事實，然經南投
    縣政府提示，即緊急補辦手續並完成登記手續，經詢問行政院環境保護署，已符
    合規定，無處罰之必要，不意被告執意大力罰處，顯然對守法精神良好者一大打
    擊。(四)國家規定之法律，人民自應遵守，國民微有疏失，理應給予誠實陳述改進
    機會，況且初次疏失，微罪應給予自新以激勵守法精神，祈未來對環保貢獻更大
    。(五)綜上所述，原告雖涉有疏失，未達觸犯廢棄物清理法之規定，原處分自屬無
    可維持，應予撤銷等情，爰求為判決撤銷訴願決定及原處分。被告則以本案係桃
    園縣政府環境保護局於九十二年七月二十五日至南崁聯大賣場查核原告製造容器
    商品「素食靈芝鴻喜菇高湯」，原告責任物顯然於九十二年七月二十五日之前業
    已製造或輸入，依規原告應於九十二年九月二十五日前向行政院環境保護署辦理
    登記，原告遲至九十二年十二月二日才向行政院環境保護署辦理登記，顯已違反
    廢棄物清理法第十六條第一項及應回收廢棄物責任業者管理辦法第三條之規定。
    復依據應回收廢棄物責任業者管理辦法第六條之規定，原告應於九十二年九月三
    十日繳納回收清除處理費，原告遲至九十二年十一月二十八日才向行政院環境保
    護署繳納回收清除處理費，顯已違反廢棄物清理法第十六條第一項及應回收廢棄
    物責任業者管理辦法第六條之規定。起訴狀理由三原告認為經南投縣政府提示，
    即補辦手續完成，並經詢行政院環境保護署無處罰之必要云云，本案被告於九十
    二年十一月十四日函請原告陳述意見，副知行政院環境保護署，惟該署至今並未
    告知如原告所述之無處罰必要，另原告所提被告執意大力處罰乙節，依廢棄物清
    理法第五十一條第二項規定，本案處罰係六萬元至三十萬元，被告處以六萬元最
    低罰，並無不當為辯，求為判決駁回原告之訴。
三、按「依前條第二項公告之應負回收、清除、處理責任之業者（以下簡稱責任業者
    ），應向主管機關辦理登記；製造業應按當期營業量，輸入業應按向海關申報進
    口量，於每期營業稅申報繳納後十五日內，依中央主管機關核定之費率，繳納回
    收清除處理費，作為資源回收管理基金，並應委託金融機構收支保管；其收支保
    管及運用辦法，由中央主管機關定之。」、「責任業者應於首次製造或輸入責任
    物之日起二個月內，依其責任物項目，分別向中央主管機關申請登記。」、「責
    任業者應自中央主管機關公告應負回收、清除、處理責任之日起，於每單月三十
    日前，依其前二個月之責任物之營業量或進口量及中央主管機關核定之費率，向
    中央主管機關指定之金融機構代收專戶繳納回收清除處理費。」為廢棄物清理法
    第十六條第一項及應回收廢棄物責任業者管理辦法第三條、第六條所明定；次按
    「本法所稱主管機關：在中央為行政院環境保護署；在直轄市為直轄市政府；在
    縣（市）為縣（市）政府。」、「本法所定直轄市或縣（市）主管機關之主管事
    項如下：……十二應回收廢棄物回收處理業之登記及管理。……」復為廢棄物清理
    法第四條及同法施行細則第三條所明定，是關於依廢棄物清理法第十五條第二項
    公告之責任業者，其登記及管理事項權限係屬事業所在地之直轄市政府或縣（市
    ）政府。經查，本件原告為公司組織，其登記營業地址為「臺北市○○區○○路
    一段二○二號十樓之二」，有臺北市政府營利事業登記證附卷可稽，則揆諸上開
    說明，關於其屬責任業者，應依前揭法令規定之登記及管理事項，其主管機關為
    臺北市政府，而非被告，被告對其管轄權限是否有所欠缺，未加斟酌即逕予裁罰
    ，自有未合，惟審酌被告為法定執行機關，所為之裁罰處分之違法程度尚未達「
    重大明顯」程度，原處分應屬有效得撤銷之處分。
四、綜上所述，被告未詳究關於責任業者之登記及管理事項是否屬其管轄權限，即逕
    認原告違反廢棄物清理法第十六條第一項及應回收廢棄物責任業者管理辦法第三
    條、第六條規定，並依廢棄物清理法第五十一條第二項規定處分原告六萬元罰鍰
    ，顯有違誤，訴願決定未予糾正仍予駁回，亦有未合。原告起訴意旨雖未執此指
    摘，惟此係本院應依職權調查事項，合將訴願決定及原處分均予撤銷，以資適法。
據上論結，本件原告之訴為有理由，爰依行政訴訟法第二百三十六條、第一百九十五
條第一項前段、第九十八條第三項前段，判決如主文。
中　　華　　民　　國　　 九十三　　 年　　　 八　　　 月　　 三十一 　　日
                 臺 中 高 等 行 政 法 院   第 二 庭
                                   法 　　 官　王　德　麟
右正本證明與原本無異。
如不服本判決，應於判決送達後二十日內，以本訴訟事件所涉及之法律見解具有原則
性者，始得向本院提出上訴狀並表明上訴理由，經最高行政法院許可，否則不得上訴
；如於本判決宣示後送達前提起上訴者，應於判決送達後二十日內補提上訴理由書（
均應依對造人數提出繕本）。
提起上訴應預繳送達用雙掛號郵票三九○元（三十四元及五元郵票各十份）。
中　　華　　民　　國　　 九十三　　 年　　　 八　　　 月　　 三十一 　　日
 　　　　　　　　　　　　　　　　　法院書記官　蔡　宗　融
